臺灣臺東地方法院刑事判決　　　　　　　 100年度訴字第83號
公　訴　人　臺灣臺東地方法院檢察署檢察官
被　　　告　賴麗娟
上列被告因施用毒品案件，經檢察官提起公訴(100年度毒偵字第
89號)，被告於本院準備程序中就被訴事實為有罪陳述，經本院
合議庭裁定由受命法官獨任進行簡式審判程序，並判決如下：
    主  文
賴麗娟施用第一級毒品，處有期徒刑柒月；扣案之第一級毒品海
洛因壹包（含袋毛重零點公克），沒收銷燬；扣案之注射針筒
伍支、分裝杓壹支、生理食鹽水個，均沒收。又施用第二級毒
品，處有期徒刑陸月；扣案之第二級毒品甲基安非他命肆包（含
袋毛重各為零點貳公克），均沒收銷燬；扣案之玻璃球吸食器貳
支、分裝杓壹支、生理食鹽水個、打火機壹個，均沒收。應執
行有期徒刑拾壹月。扣案之第一級毒品海洛因壹包（含袋毛重零
點公克）及第二級毒品甲基安非他命肆包（含袋毛重各為零點
貳公克），均沒收銷燬；扣案之玻璃球吸食器貳支、注射針筒伍
支、分裝杓壹支、生理食鹽水個、打火機壹個，均沒收。
    事  實
一、賴麗娟曾於民國87年間因施用第2級毒品案件，經本院裁定
    送觀察、勒戒後認有繼續施用毒品之傾向，再以裁定送強制
    戒治，迄87年11月16日本院裁定停止戒治，所餘戒治期間內
    交付保護管束，於88年7月22日期滿後本院再判決免刑確定
    （以上案號均為本院87年度訴字第151號）。復於90年間因
    施用第2級毒品案件，經本院以90年度毒聲字第468號裁定送
    強制戒治，並於以91年度易字第32號判決判處有期徒刑7月
    確定，於93年2月15日執行完畢。又於91年間因施用第1級及
    第2級毒品案件，經本院以92年度訴字第101號判決分別判處
    有期徒刑5月、5月，定應執行有期徒刑9月確定，於93年10
    月18日縮短刑期假釋出監，於93年10月24日假釋期滿未經撤
    銷執行完畢。再於99年間因施用第1級毒品案件，經本院以
    100 年度訴字第3號判決判處有期徒刑9月確定(尚未執行完
    畢)。詎其仍不知悛悔，復於100年2月11日17時至19時間，
    在停留於臺東縣臺東市某處之車牌5401-WV號小客車上，先
    基於施用第1級毒品海洛因之犯意，以注射之方式，施用第1
    級毒品海洛因1次，間隔1至2小時後，另基於施用第2級毒品
    甲基安非他命之犯意，以將第2級毒品甲基安非他命置於玻
    璃球內點火燒烤吸食煙霧之方式，施用第2級毒品甲基安非
    他命1次。同日20時許，其乘坐黃蘭開（另案起訴）所駕駛
    之前開小客車，途經臺東縣臺東市○○路○段451號時，為執
    行交通稽查之員警攔查，警方因見2人形跡可疑，於經賴麗
    娟之同意下搜索其攜帶之背包，起獲其持有之第1級毒品海
    洛因1包（含袋毛重0.3公克）、第2級毒品甲基安非他命4包
    （含袋毛重各為0.2公克）、玻璃球吸食器2支、注射針筒5
    支、分裝杓1支、生理食鹽水3個、打火機1個，並經其同意
    採取其尿液，送慈濟大學濫用藥物檢驗中心檢驗結果，呈嗎
    啡及甲基安非他命之陽性反應，而查獲上情。
二、案經臺東縣警察局移送臺灣臺東地方法院檢察署檢察官偵查
    起訴，並經本院改依簡式程序審理。
    理  由
一、本件被告賴麗娟所犯係死刑、無期徒刑或最輕本刑為3年以
    上有期徒刑或高等法院管轄第一審案件以外之罪，其於準備
    程序進行中，先就被訴事實為有罪之陳述，經本院告知簡式
    審判程序之旨，並聽取檢察官及被告之意見後，經合議庭裁
    定由受命法官獨任進行簡式審判程序，是依刑事訴訟法第27
    3條之2規定，本件之證據調查，不受同法第159條第1項、第
    161條之2、第161條之3、第163條之1及第164條至第170條規
    定之限制，合先敘明。
二、上揭犯罪事實，業據被告於警詢時、本院行準備程序及審理
    時坦承不諱，復有偵卷所附搜索同意書、臺東縣警察局搜索
    扣押筆錄、扣押物品收據、扣案物照片、勘察採證同意書、
    尿液代號與姓名對照表、臺東縣警察局鑑識課支援證物採證
    報告、臺東地方法院檢察署扣押物品清單、慈濟大學濫用藥
    物檢驗中心100年2月23日慈大藥字第100022308號函文、臺
    東縣警察局毒品犯罪嫌疑人尿液採驗作業管制紀錄及慈濟大
    學濫用藥物檢驗中心檢驗總表各1份；本院卷所附扣押物品
    清單1份在卷可稽，另有海洛因殘渣袋1包、甲基安非他命殘
    渣袋4包、玻璃球吸食器2支、注射針筒5支、分裝杓1支、生
    理食鹽水3個、打火機1個扣案可佐。再毒品施用後於施用者
    尿液中可檢出之最大時限，受施用劑量及頻率、施用方式、
    飲水量多寡、個人體質及其代謝情況、檢測方法靈敏度等因
    素影響，因個案而異，海洛因一般可檢出之最大時限，依文
    獻之記載約為施用後2至4日，甲基安非他命為1至5日，而海
    洛因服用後24小時內經由尿液排出量可達施用劑量之80% ，
    甲基安非他命服用後24小時內則約有施用劑量之70%排泄於
    尿液中，此有行政院衛生署管制藥品管理局92年3月10日管
    檢字第0920001495號、97年12月31日管檢字第0970013096號
    函文可資參照，再海洛因施用入人體後，水解還原成嗎啡，
    再循嗎啡之代謝方式排出體外，已據行政院衛生署藥物食品
    檢驗局(73)藥檢壹字第30221號函文說明綦詳，至尿液中是
    否含有海洛因、甲基安非他命或安非他命等反應，經以氣相
    層析質譜儀（GC／MS）分析方法進行確認檢驗，尿液檢體中
    濫用藥物或其代謝物之濃度高於或等於下列之濃度時，即可
    認定鴉片類或安非他命類之藥物存在：(一)嗎啡：300ng/mL
    ；(二)安非他命：500ng/mL；(三)甲基安非他命：500ng/mL
    ，且就尿液檢體中甲基安非他命之濃度高於500ng/mL時，其
    代謝物安非他命之濃度亦應同時等於或高於100ng/mL，方可
    判定為甲基安非他命陽性反應，此觀前開檢驗總表說明甚詳
    ，復依法務部法醫研究所93年10月13日法醫毒字第09300035
    74號函文所載，海洛因經人體代謝後，在尿液中不會代謝產
    生可待因，但非法濫用之海洛因毒品在製造過程中常含有少
    量雜質乙醯可待因，乙醯可待因經人體代謝後，在尿液中會
    產生可待因，且實務上國內查獲之海洛因毒品內常摻有各種
    不同之物質，如稀釋物澱粉、興奮劑、解熱鎮痛劑、抗組織
    胺藥、支氣管擴張劑等，甚至有摻入大量可待因之案例，因
    此非法施用海洛因毒品者，在尿液中可檢出較大量之嗎啡成
    分及較少量之可待因成分。從而，慈濟大學濫用藥物檢驗中
    心前揭檢驗總表之確認檢驗，乃係以氣相層析質譜儀法進行
    檢驗，為目前公認較為精細之檢驗方式，一般尚不致產生海
    洛因、安非他命或甲基安非他命之偽陽性反應，且就檢驗之
    檢體而言，係以分析物是否存在為準，分析結果等於或高於
    最低可檢濃度時，即稱之為陽性，是被告上開尿液檢體之確
    認結果(參見偵卷所附100年2月18日收件之慈濟大學濫用藥
    物檢驗中心檢驗總表)，檢出濃度各為嗎啡：10,095ng/mL，
    可待因：960ng/mL，甲基安非他命：8,250ng/mL，安非他命
    ：395ng/mL，均高於該確認結果報告之最低可檢濃度，且嗎
    啡濃度遠高於可待因之濃度，揆諸前揭說明，足認被告上開
    尿液中之海洛因代謝物嗎啡及甲基安非他命確呈陽性反應，
    要無疑義。綜上，足認被告自白其分別於事實欄所載時間、
    地點施用海洛因、甲基安非他命各1次之內容與事實相符，
    可以採信。本案事證明確，被告犯行堪予認定，應依法論科
    。
三、按施用第1、2級毒品為犯罪行為，毒品危害防制條例第10條
    定有處罰明文。故施用第1、2級毒品者，依前揭規定本應科
    以刑罰。惟基於刑事政策，對合於一定條件之施用者，則依
    同條例第20條、第23條之規定，施以觀察、勒戒及強制戒治
    之保安處分。又毒品危害防制條例於92年7月9日修正公布，
    自93年1月9日施行，其中第20條、第23條將施用毒品之刑事
    處遇程序區分為「初犯」、「5年內再犯」、「5年後再犯」
    。依其立法理由之說明：「初犯」，經觀察、勒戒或強制戒
    治，應為不起訴處分或不付審理之裁定；經觀察、勒戒或強
    制戒治執行完畢釋放後，「5年內再犯」者，因其再犯率甚
    高，原實施之觀察、勒戒及強制戒治既已無法收其實效，爰
    依法追訴或裁定交付審理。至於經觀察、勒戒或強制戒治執
    行完畢釋放，「5年後再犯」者，前所實施之觀察、勒戒或
    強制戒治已足以遮斷其施用毒品之毒癮，為期自新及協助其
    斷除毒癮，仍用「初犯」規定，先經觀察、勒戒或強制戒治
    之程序。從而，依修正後之規定，祇於「初犯」及「5年後
    再犯」2種情形，有其追訴條件之限制，即須於初犯經觀察
    、勒戒或強制戒治釋放後，5年內均無施用毒品之行為，始
    能認其前所實施之觀察、勒戒或強制戒治已足遮斷毒癮，而
    得於5年後再犯時，再予適用初犯之規定，重行觀察、勒戒
    等程序。倘5年內已經再犯，經依法再為保安處分或追訴處
    罰，縱其第3次（或第3次以上）施用毒品之時間，在初犯之
    保安處分執行完畢釋放5年以後，即與「5年後再犯」之情形
    有別，且因已於「5年內再犯」，顯見其再犯率甚高，原實
    施觀察、勒戒或強制戒治，已無法收其實效，自無再經觀察
    、勒戒及強制戒治之必要，應由檢察官逕行起訴，始符新法
    修正之本旨（最高法院95年第7次刑事庭會議決議、98年度
    台非字第211號判決意旨參照）。查本件被告前有如事實欄
    所載施用毒品前案科刑及執行之情形，於送觀察、勒戒及強
    制戒治後釋放出所，復於前揭觀察、勒戒及強制戒治執行完
    畢後5年內施用毒品，經法院判決判處有期徒刑確定，有臺
    灣高等法院被告前案紀錄份在卷可稽，是被告施用毒品之犯
    行，揆諸前揭說明，自應依法論罪科刑。
四、查海洛因、甲基安非他命為毒品危害防制條例第2條第2項第
    1款及第2款所稱之毒品。核被告所為，係犯同條例第10條第
    1項及第2項之施用第1級、第2級毒品罪。被告施用前持有第
    1級海洛因及第2級毒品甲基安非他命之低度行為，應均為其
    施用之高度行為所吸收，不另論罪。又被告所為施用第1級
    、第2級毒品之犯行，犯意各別，應予分論併罰。爰審酌被
    告前已因施用毒品案件，經觀察、勒戒之機會，並獲不起訴
    處分，仍不能戒除毒癮，再次漠視法令而犯本件之罪，顯見
    其戒除毒癮之意志薄弱，惟念其施用毒品實乃戕害自己身心
    健康，尚未危及他人，犯後坦承犯行、態度良好、生活狀況
    及國中畢業之智識程度等一切情狀，量處如主文所示之刑，
    並定應執行刑。扣案之海洛因1包（含袋毛重0.3公克）、第
    2級毒品甲基安非他命4包（含袋毛重各為0.2公克），為查
    獲之第1級、第2級毒品，不問屬於犯人與否，均應依毒品危
    害防制條例第18條第1項前段之規定，宣告沒收銷燬之。又
    包裝上開海洛因及甲基安非他命所用之夾鍊袋共5只，因內
    含極微量之海洛因及甲基安非他命殘留而無法析離，應併依
    毒品危害防制條例第18條第1項前段之規定，沒收銷燬之。
    另扣案之玻璃球吸食器2支、注射針筒5支、分裝杓1支、生
    理食鹽水3個、打火機1個，為被告所有供其犯罪所用之物，
    業據被告供承在卷，此等物品本質上尚可供其他用途使用，
    客觀上難認係專供施用毒品之器具，應依刑法第38條第1項
    第2款之規定，併予宣告沒收之。
據上論斷，應依刑事訴訟法第273條之1第1項、第299條第1項前
段，毒品危害防制條例第10條第1項、第2項、第18條第1項前段
，刑法第11條、第38條第1項第2款、第51條第5款，判決如主文
。
本案經檢察官洪政和到庭執行職務。
中    華    民    國    100    年    4    月    29    日
                  刑事第一庭  法  官  楊峻宇
以上正本證明與原本無異。
如不服本判決應於收受送達後10日內向本院提出上訴書狀，並應
敘述具體理由；其未敘述上訴理由者，應於上訴期間屆滿後20日
內向本院補提理由書（均須按他造當事人之人數附繕本）。「切
勿逕送上級法院」。告訴人或被害人對於本判決如有不服，請書
具不服之理由狀，請求檢察官上訴者，其上訴期間之計算係以檢
察官收受判決正本之日期為準。
                              書記官  黃健豪
中    華    民    國   100    年    4     月    29    日
附錄論罪科刑法條：
毒品危害防制條例第10條
施用第一級毒品者，處 6 月以上 5 年以下有期徒刑。
施用第二級毒品者，處 3 年以下有期徒刑。